臺灣高等法院民事判決
110年度重上字第560號
上  訴  人  甲〇〇  
訴訟代理人  黃賜珍律師
被上訴  人  乙〇〇  
訴訟代理人  許啟龍律師
            張雅蘋律師
被上訴  人  丙〇〇
  
 
訴訟代理人  賴佳郁律師

上列當事人間請求侵權行為損害賠償事件，上訴人對於中華民國
110年1月15日臺灣桃園地方法院109年度重訴字第131號第一審判
決提起上訴，本院於111年2月22日言詞辯論終結，判決如下：
    主      文
原判決關於駁回上訴人後開第二項之訴部分，及該部分假執行之
聲請，暨訴訟費用之裁判均廢棄。
被上訴人應連帶給付上訴人新臺幣捌拾萬元，及自民國一Ｏ九年
四月十六日起至清償日止，按年息百分之五計算之利息。
其餘上訴駁回。
第一、二審訴訟費用，由被上訴人連帶負擔百分之七，餘由上訴
人負擔。
本判決所命給付部分，於上訴人以新臺幣貳拾柒萬元供擔保後得
假執行。但被上訴人如以新臺幣捌拾萬元預供擔保，得免為假執
行。    
    事實及理由
一、本件上訴人主張：伊於民國(下同)00年0月00日與被上訴人
    乙〇〇(下稱其名)結婚，嗣於110年11月18日在原法院和解離
    婚。詎被上訴人丙〇〇（下稱其名，與乙〇〇合稱被上訴人）竟
    於伊與乙〇〇婚姻關係存續期間，傳送或使乙〇〇於103年1月25
    日拍攝性愛照片(即原證4照片1、照片3，下稱系爭性愛照片
    )，並於附表甲所示自88年9月30日起至108年11月18日止出
    入境期日之期間，共同與乙〇〇赴南美洲、吳哥窟、大陸等地
    區旅遊，為逾越普通男女一般社交程度之交往，核被上訴人
    所為已嚴重侵害伊基於配偶關係對於婚姻共同生活應享有圓
    滿安全及幸福之人格身分法益，且情節重大，致伊精神上受
    極大痛苦，自得請求被上訴人連帶賠償非財產上損害等語，
    依民法第184條第1項前段、第185條第1項前段、第195條第1
    項前段、第3項，請求被上訴人連帶給付伊新臺幣(下同)100
    0萬元，及自起訴狀繕本送達翌日起至清償日止按年息5%計
    算之利息(下稱1000萬元本息)，並陳明願供擔保請准宣告假
    執行。
二、被上訴人部分：
  ㈠乙〇〇辯以：上訴人主張丙〇〇傳送或使伊拍攝系爭性愛照片，
    係以儲存在TOSHIBA行動硬碟(下稱系爭硬碟)之系爭性愛照
    片為證，惟系爭硬碟非伊所有，不能遽認丙〇〇曾傳送或使伊
    拍攝系爭性愛照片，另系爭硬碟雖亦存放伊於103年間自拍
    如原證4照片4、5、6、7、8、9所示裸露生殖器之照片(下稱
    系爭裸露照片)，惟迄今已逾8年，伊實無印象，亦不得據以
    認伊與丙〇〇有逾越普通男女一般社交程度之交往。又上訴人
    於108年10月24日已對伊提起離婚訴訟，其配偶權已名存實
    亡，核與民法第195條所規定之「情節重大」要件不合。再
    者，伊雖曾與丙〇〇共同出入大陸等地區，但係因丙〇〇為伊引
    薦或連繫廠商，屬通常業務上之往來，伊與丙〇〇並未為逾越
    普通男女一般社交程度之交往，被上訴人以伊與丙〇〇侵害其
    配偶身分法益，且情節重大為由，請求伊與丙〇〇連帶給付10
    00萬元本息，並無理由等語。
  ㈡丙〇〇辯以：系爭性愛照片係伊於不知情下遭人拍攝，並從未
    持有或發予任何人，上訴人不能僅因持系爭性愛照片，即推
    論伊與乙〇〇有侵害上訴人配偶身分法益之行為。又伊雖與乙
    〇〇共同出入大陸等地區，但係因伊結識大陸工作廠商，引薦
    予乙〇〇認識，並協助乙〇〇與大陸廠商接洽、處理業務，並無
    與乙〇〇共同出遊之情，上訴人主張伊侵害其配偶身分法益且
    情節重大，顯屬無據等語。
三、原審為上訴人敗訴之判決，上訴人不服提起本件上訴，聲明
    ： ㈠原判決廢棄。㈡被上訴人應連帶給付上訴人1000萬元本
    息。㈢願供擔保請准宣告假執行。被上訴人則答辯聲明：㈠上
    訴駁回。㈡如受不利判決，願供擔保請准宣告免為假執行。
四、兩造不爭執之事項(見本院卷第115頁)：
  ㈠上訴人於00年0月00日與乙〇〇結婚，有戶籍謄本可稽（見原審
    卷第9至10頁），嗣於108年10月24日向原法院訴請與乙〇〇離
    婚，並請求分配夫妻婚後剩餘財產，有民事起訴狀、法院通
    知書可憑（見本院卷第31頁），並於110年11月18日與乙〇〇
    在原法院和解離婚。
　㈡丙〇〇於88年7月間至上訴人與乙〇〇共同經營之〇〇實業有限公司
    (下稱〇〇實業公司)任職，並以〇〇科技股份有限公司(下稱〇〇
    科技公司)為投保單位為丙〇〇投保，有原法院勞保網路資料
    查詢表可查（見限閱卷第28至40頁）。
  ㈢上訴人於108年10月24日後始取得系爭性愛照片，丙〇〇坦承系
    爭性愛照片之人物為其本人，乙〇〇坦承其於103年間自拍之
    系爭裸露照片人物為其本人（見原審卷第93頁）。
五、本院判斷：
　　上訴人主張：丙〇〇於伊與乙〇〇婚姻關係存續期間之103年傳
    送或使乙〇〇拍攝系爭性愛照片，並於如附表甲「出入境期日
    」欄所示期間，與乙〇〇共同至大陸等地區旅遊，為逾越普通
    男女一般社交程度之交往，嚴重侵害伊基於配偶關係對於婚
    姻共同生活應享有圓滿安全及幸福之人格身分法益，且情節
    重大，使伊精神上受有極大痛苦等語。惟為被上訴人所否認
    ，並以前詞置辯。經查：
　㈠上訴人依侵權行為之法律關係請求被上訴人連帶賠償部分：
　⒈按因故意或過失，不法侵害他人之權利者，負損害賠償責任
    ；故意以背於善良風俗之方法，加損害於他人者亦同。不法
    侵害他人之身體、健康、名譽、自由、信用、隱私、貞操，
    或不法侵害其他人格法益而情節重大者，被害人雖非財產上
    之損害，亦得請求賠償相當之金額。前2項規定，於不法侵
    害他人基於父、母、子、女或配偶關係之身分法益而情節重
    大者，準用之，民法第184條第1項、第195條第1項前段及第
    3項分別定有明文。而婚姻關係以夫妻共同生活為目的，夫
    妻間應彼此尊重，互守忠實義務，保持其共同生活之圓滿、
    安全及幸福，此種關係具有人格之性質，對配偶雙方均具有
    重大利益，與有配偶之人通姦，乃干擾或妨害他人夫妻維持
    婚姻共同生活圓滿、安全及幸福之權利。足認基於身分關係
    而生之配偶權亦屬應受保護之權利，倘配偶之一方行為不誠
    實，與他人發生足以破壞夫妻共同生活之圓滿安全及幸福之
    行為者，則該第三人與不誠實之配偶即為侵害配偶權之共同
    侵權行為人（最高法院55年度台上字第2053號判決先例意旨
    參照）。
　⒉上訴人主張丙〇〇傳送或使乙〇〇於103年1月25日拍攝系爭性愛
    照片等情，已據提出乙〇〇所有、儲存系爭性愛照片之系爭硬
    碟為證，並有系爭性愛照片為證(證據均外放)，堪信為真。
　⒊乙〇〇雖抗辯系爭硬碟非其所有云云。惟查，乙〇〇已坦承儲存
    系爭硬碟之系爭裸露照片人物為其本人（見原審卷第93頁）
    ，而自拍生殖器乃相當私密之照片，系爭硬碟既存有上開私
    密照片，乙〇〇復未合理說明上訴人為何會取得系爭裸露照片
    ，自堪認系爭硬碟為乙〇〇所有。則乙〇〇否認系爭硬碟為其所
    有，顯無可採。
　⒋丙〇〇雖抗辯其並未傳送或使乙〇〇拍攝系爭性愛照片云云。惟
    查，系爭性愛照片並未公開供公眾下載，且丙〇〇與乙〇〇自89
    年7月4日起至108年11月18日止與乙〇〇於同日搭乘同班機共
    同出入境達82次(註：88年丙〇〇僅與乙〇〇共同入境，並未與
    乙〇〇共同出境，不計入共同出入境之次數)，出境日期總計
    達1123日之多(詳附表乙編號1至18)，有入出境資訊連結作
    業表足憑(見本院卷第230至239頁)，可見被上訴人間往來頻
    繁，衡情若非丙〇〇傳送或使乙〇〇拍攝系爭性愛照片，上訴人
    實無從取得系爭性愛照片。核丙〇〇所辯顯與常情有違，並不
    足採。
　⒌上訴人另主張被上訴人於附表甲編號1至164「出入境期日」
    欄所示期間共同搭乘同一班機出入境之情，有入出境資訊連
    結作業表足憑(見本院卷第230至239頁)，堪信為真。被上訴
    人雖抗辯其等共同於同日搭乘同班機出入境係至大陸地區洽
    公云云。惟查，丙〇〇雖曾於88年7月2日至乙〇〇所經營之〇〇實
    業公司工作，並由乙〇〇所經營之〇〇科技公司為其投保，惟於
    88年10月2日即自〇〇科技公司退保，有原法院勞保網路資科
    查詢表足憑(見原審限閱卷第40頁)，未繼續於乙〇〇所經營之
    公司工作。而丙〇〇於103年1月25日被拍攝系爭性愛照片後，
    自103年2月17日起至108年11月18日止各年度與乙〇〇共同出
    入境之總日數依序為93、52、71、131、209、179日，徵諸1
    年有365日，扣除每年週休2日104日與法定假日約11日後，
    工作天約為250日，而丙〇〇非乙〇〇之員工，衡情當無可能自1
    06年起至108年止連續3年陪同乙〇〇至大陸地區洽公均超過百
    日之理。核丙〇〇上開所辯，顯與常情有違，委無足採。
　⒍被上訴人雖抗辯：上訴人於108年10月24日對乙〇〇提起離婚訴
    訟時婚姻已生破綻，嗣後發現系爭性愛照片不能認係破壞上
    訴人基於配偶關係對於婚姻共同生活應享有圓滿安全及幸福
    之人格身分法益，亦不能認係情節重大云云。惟按侵害配偶
    身分法益情節是否重大，應以侵害時間為判斷基準，縱受害
    人於離婚後始發現其前配偶與第三人共同侵害其基於配偶關
    係之身分法益，亦不能僅以被害人已離婚為由，遽謂未侵害
    其配偶身分法益，或侵害情節非屬重大。查丙〇〇係於103年
    間傳送或使乙〇〇拍攝系爭性愛照片，並於當年度即與乙〇〇共
    同出境7次，出境日數總計達93日，此後年年共同與乙〇〇於
    同日搭乘同一班機出入境，自106年起至108年止每年共同出
    境日數均超過百日，其中107年更高達209日等情，均係發生
    於108年10月24日上訴人對乙〇〇提起離婚訴訟前，自不能因
    上訴人發現在後，遽謂被上訴人未侵害上訴人配偶關係之身
    分法益，或遽認情節非屬重大。核被上訴人上開所辯，洵無
    可採。
　⒎縱上所述，丙〇〇明知乙〇〇為有配偶之人，竟於103年1月25日
    傳送或使乙〇〇拍攝系爭性愛照片，此後每年均與乙〇〇共同於
    同日搭乘同班機出入境，自106年起至108年止每年出境日數
    均超過百日，107年度更高達209日，足以破壞上訴人婚姻之
    圓滿狀態與幸福，自屬不法侵害上訴人基於配偶關係而享有
    之夫妻身分法益。而上訴人與乙〇〇之婚姻，因被上訴人長期
    為逾越普通男女一般社交程度之交往，夫妻間之互信、互愛
    基礎蕩然無存，且婚姻之貞潔與神聖性亦遭玷污，更致上訴
    人與乙〇〇之婚姻生無法回復之破綻，重創上訴人之婚姻，其
    等侵害上訴人基於配偶關係而享有之夫妻身分法益情節自屬
    重大。是上訴人依民法第184條第1項、第185條第1項、第19
    5條第1項前段、第3項規定，請求被上訴人連帶賠償非財產
    上損害，於法自屬有據。
　㈡上訴人得請求被上訴人連帶賠償非財產上損害之金額：
　⒈按不法侵害他人之人格權，被害人受有非財產上損害，請求
    加害人賠償相當金額之慰撫金時，法院對於慰撫金之量定，
    應斟酌實際加害情形、所造成之影響、被害人痛苦之程度、
    兩造之身分地位經濟情形及其他各種狀況，以核定相當之數
    額(最高法院47年台上字第1221號、51年台上字第223號判例
    意旨參照)。
　⒉查丙〇〇自承其為國中畢業，現已退休，每月出租不動產收益
    約2萬元(見原審卷一第147頁)，其108年財產總額為507萬08
    15元，有稅務電子閘門財產所得調件查詢表足憑(見原審限
    閱卷第58至60頁)。乙〇〇自承其為國中畢業，現已退休(見原
    審卷一第142至143頁)，其108年度所得總額為143萬3445元
    ，107年度財產總額為1014萬4471元，有稅務電子閘門財產
    所得調件查詢表可按(見原審限閱卷第72至80頁)。上訴人自
    承其為高職畢業(見原審卷一第157頁)，其107年、108年度
    所得依序為28萬5479元、50萬8290元，109年度財產總額為2
    63萬6700元，有稅務電子閘門財產所得調件查詢表可稽(見
    原審限閱卷第44至50頁)。本院審酌被上訴人均為思慮成熟
    、具有判斷是非能力之成年人，明知乙〇〇為有配偶之人，卻
    仍發展不當交往關係，破壞上訴人婚姻生活圓滿安全之行為
    ，上訴人之家庭婚姻生活確因被上訴人間之不當交往行為，
    致受有嚴重負面影響與破壞，上訴人自受有精神上之痛苦。
    茲審酌上開被上訴人不法侵害上訴人關於配偶身分法益之情
    節，及兩造之身分、地位、經濟狀況，暨上訴人精神上所受
    痛苦之程度等一切情狀，認上訴人得請求之非財產上損害以
    80萬元為適當，逾此之請求，即屬過高。
六、從而，上訴人依民法第184條第1項前段、第185條第1項前段
    、第195條第1項前段、第3項之規定，請求被上訴人連帶給
    付80萬元，及自起訴狀繕本送達翌日即109年4月16日(見原
    審卷第19、21頁)起，至清償日止，按年息5%計算之利息，
    核屬有據，應予准許；逾此範圍之請求，為無理由，應予駁
    回，其假執行之聲請亦失所依據，應併予駁回。原審就上開
    應予准許部分，為上訴人敗訴之判決，並駁回假執行聲請，
    自有未洽，上訴意旨指摘原判決此部分不當，求予廢棄改判
    ，為有理由，爰由本院廢棄改判如主文第2項所示。至於上
    訴人請求不應准許部分，原審為上訴人敗訴之判決，並駁回
    其假執行之聲請，經核並無不合，上訴意旨指摘原判決此部
    分不當，求予廢棄改判，為無理由，應駁回此部分之上訴。
    又上訴人勝訴部分，兩造均陳明願供擔保宣告准免假執行，
    經核均無不合，爰分別酌定相當擔保金額准許之。
七、本件事證已臻明確，兩造其餘之攻擊或防禦方法及所用之證
    據，經本院斟酌後，認為均不足以影響本判決之結果，爰不
    逐一論列，附此敘明。
八、據上論結，本件上訴為一部有理由、一部無理由，依民事訴
    訟法第450條、第449條第1項、第79條、第85條第2項、第46
    3條、第390條第2項、第392條第2項，判決如主文。

中　　華　　民　　國　　111 　年　　3 　　月　　22　　日
                  民事第十庭    
                      審判長法  官  黃嘉烈
                            法  官  高明德
                            法  官  何君豪
正本係照原本作成。
被上訴人不得上訴。
上訴人如不服本判決，應於收受送達後20日內向本院提出上訴書
狀，其未表明上訴理由者，應於提出上訴後20日內向本院補提理
由書狀（均須按他造當事人之人數附繕本）上訴時應提出委任律
師或具有律師資格之人之委任狀；委任有律師資格者，另應附具
律師資格證書及釋明委任人與受任人有民事訴訟法第466條之1第
1項但書或第2項所定關係之釋明文書影本。如委任律師提起上訴
者，應一併繳納上訴審裁判費。
中　　華　　民　　國　　111 　年　　3 　　月　　23　　日

  　　　　　　　　　　　　　書記官  陳奕伃